【裁判字號】    94,易,82
【裁判日期】    950706
【裁判案由】    業務侵占
【裁判全文】
臺灣臺北地方法院刑事判決          九十四年度易字第八二號
公  訴  人  臺灣臺北地方法院檢察署檢察官
被      告  甲○○
                    樓
上列被告因業務侵占案件，經檢察官提起公訴（九十二年度調偵
字第八五二號）及移送併案審理（九十三年偵字第一八二二八號
），本院合議庭依被告於準備程序進行中為有罪之陳述，裁定由
受命法官獨任進行簡式審判程序審理後，判決如下：
    主  文
甲○○意圖為自己不法之所有，而侵占對於業務上所持有之物，
處有期徒刑壹年捌月，緩刑伍年。
    事  實
一、甲○○為鼎聖不動產仲介經紀有限公司（設臺北縣新店市○○路一一二號，下稱鼎聖公司）之實際負責人，而從事不動
    產仲介，並職司居間仲介與為客戶收轉買賣價金等為其業務
    。甲○○於民國九十一年四月七日代表鼎聖公司接受劉文祥
    之委託，以新臺幣（下同）二千五百萬元仲介銷售劉文祥與
    乙○○、丙○○、劉秀香及劉秀梅五人所公同共有坐落臺北
    縣新店市○○段八四六地號土地及其上建物門牌臺北縣新店
    市○○街六十一號一至五樓房屋（其中五樓為劉文祥單獨所
    有），雙方並簽訂不動產委託銷售契約書，且於同年月八日
    劉文祥即分別取得乙○○等四人之授權同意書，嗣於同年五
    月間雙方復同意降低出售價格為一千五百萬元，未幾，甲○○仲介丁○○與劉文祥於同年五月三十一日簽訂不動產買賣
    契約書，同時為確保其他公同共有人之權益及交屋之完整，
    並約定丁○○所應付之價款交付由甲○○暫時保管，丁○○
    因而將簽約金三百萬元，及代償、代繳劉文祥等人之債務、
    稅款後之餘額八百五十一萬九千一百十三元，先後於九十一
    年五月三十一日、九十二年十一月十七日、二十七日，分別
    交付華南商業銀行支票一紙，及以親人劉瑪琍等人名義先後
    匯入鼎聖公司設於臺新銀行新店分行Ｚ000000000
    0000號帳戶內，詎甲○○因亟需款項週轉，竟意圖為自
    己不法之所有，僅支付予劉秀香、劉秀梅及劉文祥三人應得
    之買賣價金後，而將應交付予乙○○之一百九十五萬二千七
    百零六元、丙○○之二百四十四萬二千八百二十一元，共計
    四百三十九萬五千五百二十七元之買賣價金，於九十二年十
    一月二十八日變易持有為不法所有之意思，基於業務侵占之
    犯意，予以侵占入己，並於得手後用以支應鼎聖公司之開支
    而花用殆盡，嗣經丙○○委請律師查詢丁○○付款狀況後，
    始悉上情，丁○○並為辦理前揭不動產之移轉登記，乃代甲○○清償乙○○及丙○○上開應得之買賣價金。
二、案經丙○○、乙○○訴請臺灣臺北地方法院檢察署檢察官偵
    查起訴暨丁○○訴由臺灣臺北地方法院檢察署檢察官移送併
    案審理，本院合議庭依甲○○於準備程序進行中為有罪之陳
    述，裁定由受命法官獨任進行簡式審判程序審理。
    理  由
一、訊據被告甲○○就前揭犯罪事實於偵審中均坦承不諱（見本
    院卷第五十頁背面、七八至八一頁、調偵卷第三五０至三五
    二頁），核與告訴人丙○○、乙○○、丁○○指訴之被害情
    節大致相符（見偵字第一二七０八號卷第十六至十九、二十
    至二三頁、偵字第一二七０八號卷第十四、十五頁、調偵卷
    第二五、五八、一一三、三一六、三一七頁），復與證人劉
    文祥（見偵字第一二七０八號卷十至十三頁、調偵卷第二五
    、五九、三三七、三四九頁）、劉秀梅（見偵字第一二七０
    八號卷第二四至二七頁、調偵卷第五三至五五頁）、劉秀香
    證述之買賣情節一致（見偵字第一二七０八號卷第二八至三
    一頁、調偵卷第五五、五六頁），此外，並有前揭土地及建
    物登記謄本、委託銷售契約、委託銷售契約修正同意書、鼎
    聖公司基本資料查詢表、授權書、匯款條、支票影本、不動
    產買賣契約書等分別在卷可稽（見偵字第一二七０八號卷第
    五一至六五、七一、一００至一０三頁、調偵卷第一二四至
    一三二、一四五至一四九頁），足認被告之自白確與事實相
    符，從而本件事證明確，被告犯行堪予認定，應依法論科。
二、核被告所為，係犯刑法第三百三十六條第二項之業務侵占罪
    。爰審酌被告犯罪動機係因一時失慮、所侵占之金額為四百
    三十九萬五千五百二十七元、犯罪之手段、犯罪所生之危害
    、犯罪後尚知坦認犯行之態度及已於本院審理時與告訴人丁○○達成民事和解並已清償部分款項等一切情狀，判處如主
    文所示之刑，以示懲儆。此外，被告行為後，刑法第七十四
    條關於緩刑之規定，業於九十四年二月二日修正，並於九十
    五年七月一日生效，而本件被告前未曾受有期徒刑以上刑之
    宣告之事實，有臺灣高等法院被告前案紀錄表在卷可稽（見
    本院卷第十頁），是無論依修正前後刑法第七十四條之規定
    ，均得對被告宣告緩刑，本無新舊法何者較有利或不利於行
    為人之比較問題，然因修正後刑法第七十四條第二項得命行
    為人履行負擔、修正後同條第四項復規定緩刑之效力不及於
    從刑及保安處分，而修正前受緩刑宣告人不需履行負擔且緩
    刑效力及於主刑與從刑，故整體比較之下，依修正後刑法第
    七十四條所為緩刑宣告較不利於行為人，故依刑法第二條第
    一項前段，應適用行為時法律即修正前刑法第七十四條之規
    定（臺灣高等法院暨所屬法院因應新修正刑法施行座談會彙
    編第十九號提案結論參照），是審酌被告經此教訓後，應知
    警惕，當無再犯之虞，本院因認對其所宣告之刑，以暫不執
    行為適當，爰依修正前刑法第七十四條第一款規定，併予宣
    告緩刑五年，以勵自新。
三、臺灣臺北地方法院檢察署檢察官移送併案審理之九十三年偵
    字第一八二二八號業務侵占案件，與業經提起公訴部分乃係
    同一事實，從而本院自應併予審理論究，特予敘明。
據上論斷，應依刑事訴訟法第二百七十三條之一第一項、第二百
九十九條第一項前段，刑法第二條第一項前段、第三百三十六條
第二項、修正前刑法第七十四條第一款，罰金罰鍰提高標準條例
第一條前段，判決如主文。
本案經檢察官林宗志到庭執行職務。
中    華    民    國    九十五   年   七    月   六   日
                              刑事第十四庭法  官 劉煌基
上正本證明與原本無異。
如不服本判決，應於判決送達後10日內向本院提出上訴狀（應抄
附繕本）。告訴人或被害人如對於本判決不服者，應具備理由請
求檢察官上訴，其上訴期間之計算係以檢察官收受判決正本之日
期為準。
                                          書記官 林妙穗
中    華    民    國    九十五   年   七    月   六   日
附錄論罪法條：
中華民國刑法第336條
（公務公益侵占罪、業務侵占罪）
對於公務上或因公益所持有之物，犯前條第 1 項之罪者，處 1
年以上 7 年以下有期徒刑，得併科 5 千元以下罰金。
對於業務上所持有之物，犯前條第 1 項之罪者，處 6 月以上
5 年以下有期徒刑，得併科 3 千元以下罰金。
前二項之未遂犯罰之。


司法院資訊處製作；財團法人民間司法改革基金會備份。
